臺灣新竹地方法院民事判決  
109年度訴字第1098號
原      告  陳奕安  


訴訟代理人  陳敏煌  
被      告  王又慶  
訴訟代理人  吳堯棋  
上列當事人間損害賠償事件，本院於民國110年3月18日辯論終結
，判決如下：
    主  文
被告應給付原告新臺幣捌拾肆萬元，及自民國一○九年十月十三
日起至清償日止，按年息百分之五計算之利息。
原告其餘之訴駁回。
訴訟費用由被告負擔百分之四十八，餘由原告負擔。
本判決第一項於原告以新臺幣貳拾捌萬元供擔保後，得假執行；
被告如以新臺幣捌拾肆萬元為原告預供擔保，得免為假執行。
原告其餘假執行之聲請駁回。
    事實及理由
一、原告主張：
（一）緣原告於民國（下同）109年2月4日19時06分許，駕駛車
      牌號碼000-0000號自用小客車（下稱系爭車輛）沿新竹縣
      竹北市環北路5段由東向西直行，被告駕駛車牌號碼000-0
      000自用小客車沿保泰二路由南往北直行，兩車於環北路
      三段及保泰五路路口會車，原告為幹線右方車，被告為支
      線左方車，詎被告未禮讓原告車輛先行，致生擦撞，故本
      事故被告應負全部肇事責任。
（二）原告所有之系爭車輛為102年(西元2013年)10月出廠之賓
      士S400油電混和車，出廠價新臺幣（下同）580萬元，以
      年折舊率18%計算，出廠6年殘值尚餘1,763,000元，而車
      損修理費經估價為1,870,739元，並已超過市價，故以系
      爭車輛殘值請求被告賠償。
（三）對被告答辯之陳述：
      新竹縣政府警察局道路交通事故初步分析研判表之內容實
      有誤解，支線車行駛到路口應停車讓幹道車先行，然被告
      未停車，且原告車速在測速之容許範圍內，車速僅影響損
      害之輕重，如被告有注意車前狀況，就不會有本件事故，
      故認被告應負80%之過失責任。
（四）綜上，爰依侵權行為損害賠償之法律規定提起本件訴訟，
      並聲明：
　 1、被告應給付原告1,763,000元，並自起訴狀送達之翌日起
      至清償日止，按年息百分之5計算之利息。
　 2、訴訟費用由被告負擔。
　 3、前項判決請准供擔保宣告假執行。　　　　　　　　　　
二、被告則以：　　　
（一）依新竹縣政府警察局道路交通事故初步分析研判表所示，
      原告肇事原因為1.涉嫌超速駕駛、2.未依規定減速、3.未
      注意車前狀態；另被告肇事原因為1.未依規定讓車。則原
      告至少需負擔5成肇事責任；測速容許值範圍係以儀器測
      速才有容許值，警詢時通常當事人超速才會記載涉嫌超速
      行駛；支線道車讓幹線道車先行係在車速正常之狀況下，
      才須負擔主要之肇事責任，因原告超速致被告反應時間不
      足，導致被告無法正常禮讓幹道車。
（二）原告所有之系爭車輛經被告調查於事發日價值為1,300,00
      0元。被告認為該車已無修復價值，應以1,300,000元認定
      事發日價值，而非以原告主張之殘餘價值為計算依據等語
      ，資為抗辯，並聲明：
　 1、原告之訴駁回。
　 2、訴訟費用由原告負擔。
　 3、如受不利判決，願供擔保請准宣告免為假執行。　　
三、兩造不爭執事項：
（一）兩造於109年2月4日19時06分許，由原告駕駛車牌號碼000
      -0000號自用小客車沿新竹縣竹北市環北路5段由東向西直
      行，被告駕駛AWJ-2016號自用小客車沿保泰二路由南往北
      直行，兩車行經環北路三段與保泰五路路口時發生擦撞之
      事實。
（二）對前開事件被告為左方車，所行駛之保泰五路為支線道；
      原告為右方車，行駛之環北路三段為主線道。（見本院卷
      第26頁）
（三）系爭車牌號碼000-0000號自用小客車經新竹區汽車商業同
      業公會於110年2月9日竹汽商鑑定（欽）字第0003號鑑定
      結果該車輛於109年2月4日價值為140萬元。（見本院卷第
      57、67頁）　　　　
四、本院之判斷：　　　　
    原告主張於其駕駛系爭車輛於前揭時地，遭被告駕駛車號00
    0-0000號自用小客車因未禮讓右方車輛發生碰撞，致系爭車
    輛受損等情，業據提出道路交通事故當事人登記聯單、現場
    圖、行車執照、新車價格表、車損估價單、富邦產物保險公
    司通知書等件為證（見竹司調卷第3至14頁），並經本院依
    職權向新竹縣政府警察局竹北分局調閱本件車禍事故資料，
    經該局以109 年11月5日竹縣北警交字第1090015695號函檢
    送道路交通事故談話紀錄表、現場圖、道路交通事故調查報
    告表（一）、（二）、行車紀錄器影像檔等件附卷可稽（見
    竹司調卷第31至34頁），自堪信為真實。被告雖不否認其就
    系爭事故發生有過失，惟以前詞置辯，是本件應審究者厥為
    ：（一）原告就系爭事故之發生是否與有過失？如有，過失
    比例為何？（二）原告請求被告賠償之合理損害金額為何？
（一）原告就系爭事故之發生是否與有過失？如有，過失比例為
      何？
   1、按汽車行駛至交岔路口，其行進、轉彎，應依下列規定：
      …二、行至無號誌或號誌故障而無交通指揮人員指揮之交
      岔路口，支線道車應暫停讓幹線道車先行。未設標誌、標
      線或號誌劃分幹、支線道者，少線道車應暫停讓多線道車
      先行；行車速度，依速限標誌或標線之規定，無速限標誌
      或標線者，應依下列規定：一、行車時速不得超過五十公
      里。二、行經無號誌之交岔路口均應減速慢行，作隨時停
      車之準備。汽車行駛時，駕駛人應注意車前狀況，並隨時
      採取必要之安全措施；行車速度，依速限標誌或標線之規
      定，無速限標誌或標線者，應依下列規定：一、行車時速
      不得超過五十公里。道路交通安全規則第102條第1項第2
      款、第93條第1項第1款、第2款及第94條第3項分別定有明
      文。
　 2、經查，本件肇事現場之保泰五路與環北路三段為無號誌交
      岔路口，依卷附之道路交通事故現場圖所載（見竹司調卷
      第33頁），保泰五路為雙向車道，環北路三段為兩車道以
      上雙向道路，被告行駛於保泰五路為支線道車輛，原告行
      駛於環北路三段為幹道線車輛，此亦為兩造所不爭執（見
      不爭執事項(二)）。則被告通過該交岔路口時，依前開規
      定應先停車查看並禮讓幹線道車輛先行，詎被告疏未注意
      ，適與原告駕駛於環北路三段由西向東方向經過該交岔路
      口之系爭車輛發生碰撞，據被告於警詢時陳述：「我駕駛
      自小客車AWJ-2016由保泰五路往北方向直行，當時路口沒
      有號誌，我當時要過路口前有減速左右查看有無來車，那
      時確認是沒有車輛通過我才通過，然後就與對方汽車BBE-
      6283發生碰撞。」、「我沒有看到對方，但我的老婆有看
      到對方在副駕駛的右側。我當下已經反應不及也沒有剎車
      。」等語，此有道路交通事故談話紀錄表在卷可查（見同
      上卷第32頁），足見被告當時已違反交岔路口停車查看並
      禮讓幹線道車先行之規定，且當時夜間雨天、視線稍暗、
      無障礙物、標誌標線清楚，客觀上並無不能注意之情事，
      有道路交通事故調查報告表(一)附卷可稽（見同上卷第33
      頁背面），被告竟疏於注意，違反前揭規定致生本件事故
      ，原告因此受有系爭車輛毀損之損害，是被告之過失行為
      與原告所受損害間具有相當因果關係，應就原告所有之系
      爭車輛所受損害負賠償責任甚明。
　 3、又原告行駛於環北路三段行經該交岔路口時，明知依規定
      應於速限內行駛，行至無號誌路口時應減速慢行，作隨時
      停車之準備，並注意車前狀況隨時採取必要之安全措施；
      惟原告於警詢時陳稱：「我駕駛自小客車由環北路三段向
      西方向內車道直行要通過路口，當時我通過路口看到對方
      突然從我左側由保泰五路直行駛來，我看到當下已經剎車
      來不及並與對方車發生碰撞。」、「行車速率約60公里/
      小時。」等語，此有道路交通事故談話紀錄表在卷可查（
      見同上卷第32頁背面），且依前開道路交通事故調查報告
      表所示，該路段限速50公里，顯見原告已超速行駛並於路
      口前未減速慢行，未注意車前狀況，且依當時情形並無不
      能注意之情形，則原告超速行駛於該路段，疏未注意車前
      狀況，與左方行駛而來之被告所駕自小客車發生碰撞，是
      原告就本件事故之發生亦有過失，此參卷附之新竹縣政府
      警察局道路交通事故初步分析研判表所載：「被告王文慶
      肇事原因：未依規定讓車。原告陳奕安肇事原因：1.涉嫌
      超速行駛、2.未依規定減速、3.未注意車前狀況」即明（
      見竹司調卷第36頁）。是被告抗辯原告與有過失，堪足採
      信。至原告固稱車速未超過測速容許範圍云云，然原告既
      於警詢時陳述車速為60公里，已超過該路段速限，核與測
      速儀器容許誤差範圍分屬二事，所辯自非可採。從而，本
      院綜合上情，並審酌本件車禍事故發生當時情況、兩造就
      事故發生之原因力強弱與過失輕重等情節，認本件被告與
      原告就系爭事故之發生應各負60%、40%之過失責任。
（二）原告請求被告賠償之合理損害金額為何？  
　 1、按不法毀損他人之物者，應向被害人賠償其物因毀損所減
      少之價值，民法第196 條亦有明文。又不法毀損他人之物
      者，被害人得請求賠償其物因毀損所減少之價額；負損害
      賠償責任者，除法律另有規定或契約另有訂定外，應回復
      他方損害發生前之原狀；不能回復原狀或回復顯有重大困
      難者，應以金錢賠償其損害，民法第213 條第1 項、第21
      5 條分別定有明文。
   2、原告主張爭車輛為102年10月出廠賓士S400油電混和車，
      事故發生後，經估算之維修費用為1,870,739元，已高於
      系爭車輛於本件事故發生日即109年2月4日之殘餘價值，
      業據提出行車執照、聯立賓士股份有限公司估價單、賓士
      汽車新車價目表等件附卷可憑（見竹司調卷第5頁、第8至
      14頁），堪認系爭車輛於事故發生時之價格為原告實際上
      所受損害。原告復主張當時價格以系爭車輛出廠價5,800,
      000元，按年折舊率18%計算之殘餘價值為1,763,000元，
      被告則抗辯該車當時市價僅1,300,000元云云。本院就此
      部分檢附系爭車輛之型號、排氣量、廠牌、出廠年份等資
      料送交新竹區汽車商業同業公會書面鑑價，該會認系爭車
      輛於系爭事故發生時正常使用且未發生事故之情況下，其
      市值為1,400,000元，有該工會110年2月9日（110）竹市
      汽車商欽字第0003號函附卷可稽（見本院卷第53至57頁）
      ，而新竹區汽車商業同業公會之業務包括車輛鑑價，則其
      對於車輛之市價，應有相當瞭解，該會既係依系爭車輛之
      廠牌、型式、出廠年月、排氣量、車種等資料，鑑價系爭
      車輛於系爭事故發生時之市價行情，應有參考價值，復經
      兩造均表示對上開鑑定結果無意見（見不爭執事項（三）
      ），是原告實際所受之損害，應限於該車於本事故發生時
      即109 年2 月4日之市價1,400,000元為當。
   3、次按損害之發生或擴大，被害人與有過失者，法院得減輕
      賠償金額，為民法第217條第1項所明定。查本件被告固有
      如前所述之過失，惟原告亦有超速行駛、未依規定減速及
      未注意車前狀況等過失，本院被告與原告就系爭事故之發
      生應各負60%、40%之過失比例，已如前述，則依被告過失
      程度，減輕被告應賠償金額至60%。從而，經過失相抵減
      輕賠償金額後，被告對原告之損害賠償額應減為840,000
      元（計算式：0000000元×60%＝840000）。綜上，原告請求
      被告賠償於840,000元為有理由，逾此部分之請求，即屬
      無據。
五、末按給付無確定期限者，債務人於債權人得請求給付時，經
    其催告而未為給付，自受催告時起，負遲延責任。其經債權
    人起訴而送達訴狀，或依督促程序送達支付命令，或為其他
    相類之行為者，與催告有同一之效力，民法第229條第2項定
    有明文。又遲延之債務，以支付金錢為標的者，債權人得請
    求依法定利率計算之遲延利息。但約定利率較高者，仍從其
    約定利率；而應付利息之債務，其利率未經約定，亦無法律
    可據者，週年利率為5％，亦為民法第233條第1項及第203條
    所明定。原告請求被告給付前開金額，未定有給付期限，則
    原告請求被告給付自起訴狀繕本送達翌日即109年10月13日
    （見竹司調卷第20頁）起至清償日止，按週年利率5％計算之
    遲延利息，即應准許。
六、綜上所述，原告依侵權行為損害賠償之法律關係，請求被告
    給付840,000元，及自109年10月13日起至清償日止按週年利
    率5％計算之利息，為有理由，應予准許；逾此部分之請求，
    為無理由，應予駁回。
七、本件事證已臻明確，兩造其餘攻擊防禦方法，經審核結果，
    均不足以影響判決結果，爰不一一論述，附此敘明。 　　
八、本件原告勝訴部分，兩造分別陳明願供擔保請准宣告假執行
    或免為假執行，核無不合，爰分別酌定相當之擔保金額，予
    以准許．至原告敗訴部分，其假執行之聲請失所附麗，應予
    駁回。
九、據上論結，本件原告之訴一部有理由、一部無理由，依民事
    訴訟法第79條、第390條第2項、第392條第2項，判決如主文
    。
中　　華　　民　　國　　110 　年　　3 　　月　　31　　日
                  民事第一庭法　　　官　楊明箴
以上正本係照原本作成。
如對本判決上訴，須於判決送達後20日內向本院提出上訴狀。如
委任律師提起上訴者，應一併繳納上訴審裁判費。
中　　華　　民　　國　　110 　年　　3 　　月　　31　　日
                                書記官　劉亭筠